---
title: "ProyectoTD2022"
author: ' Carles Vicent Adam Castañer, Ana González Mandler, Arnau Monzó Ferragut,
  Ivan Alexandrov y Amparo Galvez Vilar. GRUPO F'
date:  "`r Sys.Date()`"  # Fecha del día actual
output:
  html_document:
    echo: yes
    number_sections: no
    theme: lumen
    toc: yes
  pdf_document:
    toc: yes
    toc_depth: 3
    number_sections: no
---

## INSTALACIÓN LIBRERÍAS

Lo primero que haremos será llamar a todas las librerías necesarias que vamos a utilizar en este trabajo.

```{r include=F}
# Especificamos las librerías necesarias en esta lista
packages = c("stringr", "ggplot2","tidyr","dplyr","readr", "plotly", "lubridate")# use this function to check if each package is on the local machine
# if a package is installed, it will be loaded
# if any are not, the missing package(s) will be installed and loaded
package.check <- lapply(packages, FUN = function(x) {
  if (!require(x, character.only = TRUE)) {
    install.packages(x, dependencies = TRUE,repos='http://cran.rediris.es')
    library(x, character.only = TRUE)
  }
})
# verify they are loaded
search()

```

## PRIMERA FASE:

Posteriormente cargamos los 14 ficheros de datos

```{r}
files <- list.files(path = "data/", full.names = T, pattern = "csv", recursive = TRUE)

```

Fusionamos los datos en un único data frame

```{r}
for (file in files){

      

  # if the merged dataset doesn't exist, create it

  if (!exists("dataset")){

    dataset <- read.table(file, header=TRUE, sep=",")

  }

  

  # if the merged dataset does exist, append to it

  if (exists("dataset")){

    temp_dataset <-read.table(file, header=TRUE, sep=",")

    dataset<-rbind(dataset, temp_dataset)

    rm(temp_dataset)

  }

}
```

## SEGUNDA FASE:

Acondicionamos los datos para que se correspondan con un tidy dataset.

```{r}
df <- dataset %>% pivot_longer(cols = starts_with("LA"), names_to = "Periodo", values_to = "Valores", names_prefix = "/")

df$dateObserved <- as.Date(df$dateObserved)
```

Eliminamos columnas que son irrelevantes para este proyecto

```{r}
df <- df %>% select(-c(ï.._id, fiwareServicePath, entityType, recvTime))

```

Cambiamos el nombre de las columnas recvTime y dateObservation para que sea mas fácil realizar las siguientes operaciones.

```{r}
df <- df %>% rename(FechaObservacion = dateObserved) %>% rename(IdEntidad = entityId)

df_tidy <- df %>%  
   
  mutate(IdEntidad = ifelse(IdEntidad == "T248677-daily" , "VivChafCadz", IdEntidad))%>% 
  mutate(IdEntidad = ifelse(IdEntidad == "T248671-daily" , " Cadiz16 ", IdEntidad))%>%
  mutate(IdEntidad = ifelse(IdEntidad == "T248670-daily" , "CarlCervChaf", IdEntidad))%>% 
  mutate(IdEntidad = ifelse(IdEntidad == "T248655-daily", "Cadiz3 ", IdEntidad))%>%
  mutate(IdEntidad = ifelse(IdEntidad == "T248678-daily" , "CarlCerv34 ", IdEntidad)) %>% 
  mutate(IdEntidad = ifelse(IdEntidad == "T248682-daily" , "Cuba3", IdEntidad)) %>% 
  mutate(IdEntidad = ifelse(IdEntidad == "T248682-daily" , "Cuba3", IdEntidad)) %>% 
  mutate(IdEntidad = ifelse(IdEntidad == "T248669-daily" , "DoctorSerrano21", IdEntidad))%>% 
  mutate(IdEntidad = ifelse(IdEntidad == "T248676-daily" , "SalvAbrilChaf", IdEntidad))%>% 
  mutate(IdEntidad= ifelse(IdEntidad == "T248683-daily", "Sueca2" , IdEntidad))%>% 
  mutate(IdEntidad = ifelse(IdEntidad == "T248680-daily", "Sueca32", IdEntidad))%>% 
  mutate(IdEntidad = ifelse(IdEntidad == "T248652-daily","SuecaEsqDenia",  IdEntidad))%>% 
  mutate(IdEntidad = ifelse(IdEntidad == "T248684-daily","Sueca61", IdEntidad))%>%
  mutate(IdEntidad = ifelse(IdEntidad == "T248672-daily" , "PuertoRico21", IdEntidad))%>%
  mutate(IdEntidad = ifelse(IdEntidad == "T248661-daily" , "GeneralPrim",  IdEntidad))
```

A continuacíon hemos planteado varias preguntas las cuales más adelante responderemos.

## PREGUNTAS PROPUESTAS

1.  ¿Que calle es la mas ruidosa? ¿Y la que menos?

2.  ¿Que mes del año tiene el maximo indice de ruido? ¿Y el minimo?

3.  Calcula la media de los dos meses del anterior apartado.

4.  ¿Como afecto el confinamiento?

5.  ¿Como varía el ruido dependiendo de si es lunes o sábado?

LAeq_d \<- 7-19 LAeq_den \<- indice entre los tres dia, tarde, noche LAeq_e \<- 19-23 LAeq_n \<- 23-7 LAeq \<- periodo estable de 1 min

### PREGUNTA 1: ¿Cual es la calle más ruidosa?¿Y la que menos?
Calculamos en primer lugar la calle más ruidosa
```{r}

df_tidy%>%
  filter (Valores == max(Valores, na.rm = TRUE )) %>% 
  select(c(IdEntidad, Valores))

```
En segundo lugar, calculamos la calle menos ruidosa

```{r}

df_tidy%>%
  filter (Valores == min(Valores, na.rm = TRUE )) %>% 
  select(c(IdEntidad, Valores))


```

### PREGUNTA 5: ¿Como varía el ruido dependiendo de si es lunes o sábado?

Para empezar a responder a esta cuestión deberemos seleccionar todos los lunes y todos los viernes. Para ello utlizaremos la función 'filter'.

```{r}
lunes <- df_tidy %>% filter(wday(FechaObservacion)=='2')
sabado <- df_tidy %>% filter(wday(FechaObservacion)=='7')
```

A continuación, cambiaremos el formato de la fecha para que más tarde represntarlo sea más fácil.

```{r}
for (x in lunes){
  lunes$FechaObservacion = 'Lunes' 
}

for (x in sabado){
  sabado$FechaObservacion = 'Sábado' 
}
```

Juntamos los dos dataframes:

```{r}
junto <- rbind(lunes, sabado)
```

Por último, representamos el dataframe y vemos las diferencias.

```{r}
junto %>% ggplot(aes(x=FechaObservacion, y = Valores, color= Valores)) + geom_point() + labs(title = 'Pregunta 5', x = 'Fecha Observación', y = 'Intensidad ruido')
```

Gracias al gráfico podemos ver que los lunes la intensidad de ruido es mucho más pequeña a la de los viernes. Esto se debe al fin de semana, ya que los sabados la gente sale más por la calle tanto a dar un paseo como a un bar a tomar algo. En cambio, los lunes la gente trabaja y la mayor parte del dia se lo pasan dentro de una oficina, por tanto no haygran concentración de gente en la calle como pasa los sábados.
