---
title: "ProyectoTD2022"
author: ' Carles Vicent Adam Castañer, Ana González Mandler, Arnau Monzó Ferragut,
  Ivan Alexandrov y Amparo Galvez Vilar. GRUPO F'
date:  "`r Sys.Date()`"  # Fecha del día actual
output:
  html_document:
    echo: yes
    number_sections: no
    theme: lumen
    toc: yes
  pdf_document:
    toc: yes
    toc_depth: 3
    number_sections: no
---

## INSTALACIÓN LIBRERÍAS

Lo primero que haremos será llamar a todas las librerías necesarias que vamos a utilizar en este trabajo.

```{r include=F}
# Especificamos las librerías necesarias en esta lista
packages = c("stringr", "ggplot2","tidyr","dplyr","readr", "plotly", "lubridate", "car", "GGally")# use this function to check if each package is on the local machine
# if a package is installed, it will be loaded
# if any are not, the missing package(s) will be installed and loaded
package.check <- lapply(packages, FUN = function(x) {
  if (!require(x, character.only = TRUE)) {
    install.packages(x, dependencies = TRUE,repos='http://cran.rediris.es')
    library(x, character.only = TRUE)
  }
})
# verify they are loaded
search()

```

## PRIMERA FASE:

Posteriormente cargamos los 14 ficheros de datos

```{r}
files <- list.files(path = "data/", full.names = T, pattern = "csv", recursive = TRUE)

```

Fusionamos los datos en un único data frame

```{r}
for (file in files){

      

  # if the merged dataset doesn't exist, create it

  if (!exists("dataset")){

    dataset <- read.table(file, header=TRUE, sep=",")

  }

  

  # if the merged dataset does exist, append to it

  if (exists("dataset")){

    temp_dataset <-read.table(file, header=TRUE, sep=",")

    dataset<-rbind(dataset, temp_dataset)

    rm(temp_dataset)

  }

}
```

## SEGUNDA FASE:

Acondicionamos los datos para que se correspondan con un tidy dataset.

```{r}
df <- dataset %>% pivot_longer(cols = starts_with("LA"), names_to = "Periodo", values_to = "Valores", names_prefix = "/")

df$dateObserved <- as.Date(df$dateObserved)
```

Eliminamos columnas que son irrelevantes para este proyecto

```{r}
df <- df %>% select(-c(ï.._id, fiwareServicePath, entityType, recvTime))

```

Cambiamos el nombre de las columnas recvTime y dateObservation para que sea mas fácil realizar las siguientes operaciones.

```{r}
df <- df %>% rename(FechaObservacion = dateObserved) %>% rename(IdEntidad = entityId)

df_tidy <- df %>%  
   
  mutate(IdEntidad = ifelse(IdEntidad == "T248677-daily" , "VivChafCadz", IdEntidad))%>% 
  mutate(IdEntidad = ifelse(IdEntidad == "T248671-daily" , " Cadiz16 ", IdEntidad))%>%
  mutate(IdEntidad = ifelse(IdEntidad == "T248670-daily" , "CarlCervChaf", IdEntidad))%>% 
  mutate(IdEntidad = ifelse(IdEntidad == "T248655-daily", "Cadiz3 ", IdEntidad))%>%
  mutate(IdEntidad = ifelse(IdEntidad == "T248678-daily" , "CarlCerv34 ", IdEntidad)) %>% 
  mutate(IdEntidad = ifelse(IdEntidad == "T248682-daily" , "Cuba3", IdEntidad)) %>% 
  mutate(IdEntidad = ifelse(IdEntidad == "T248682-daily" , "Cuba3", IdEntidad)) %>% 
  mutate(IdEntidad = ifelse(IdEntidad == "T248669-daily" , "DoctorSerrano21", IdEntidad))%>% 
  mutate(IdEntidad = ifelse(IdEntidad == "T248676-daily" , "SalvAbrilChaf", IdEntidad))%>% 
  mutate(IdEntidad= ifelse(IdEntidad == "T248683-daily", "Sueca2" , IdEntidad))%>% 
  mutate(IdEntidad = ifelse(IdEntidad == "T248680-daily", "Sueca32", IdEntidad))%>% 
  mutate(IdEntidad = ifelse(IdEntidad == "T248652-daily","SuecaEsqDenia",  IdEntidad))%>% 
  mutate(IdEntidad = ifelse(IdEntidad == "T248684-daily","Sueca61", IdEntidad))%>%
  mutate(IdEntidad = ifelse(IdEntidad == "T248672-daily" , "PuertoRico21", IdEntidad))%>%
  mutate(IdEntidad = ifelse(IdEntidad == "T248661-daily" , "GeneralPrim",  IdEntidad))
```


#4- DETECCIÓN DE OUTLIERS

A continuación, buscaremos datos que no estén en un rango marcado por ellos mismos (los conocidos como outliers). Estos outliers provocan que datos como la media o la desviación estándar estén influenciados y no acaben de dar el resultado que se espera.

Para ello, utilizaremos dos de los métodos de detección de outliers que existen:la Regla Boxplot y el Identificador de Hampel.

```{r}
#Función para la MADM:
madm <- function(x, na.rm=T) {1.4826*median(abs(x - median(x, na.rm=T)), na.rm = TRUE)
}
#Identificador de Hampel
reglahampel <- function(x) { x > median(x, na.rm =TRUE) + 3*madm(x, na.rm = TRUE)| x < median(x, na.rm =TRUE) - 3*madm(x, na.rm = TRUE) 
}

# Regla boxplot
reglaboxplot <- function(x) {
  x < quantile(x, 1/4, na.rm =TRUE) - 1.5 * IQR(x,na.rm = TRUE) | x > quantile(x, 3/4, na.rm =TRUE) + 1.5 * IQR(x, na.rm = TRUE)  
} 


reglapercentil <- function(x) { x > quantile(x, 0.95, na.rm =TRUE) | x < quantile(x, 0.05, na.rm =TRUE) }
```


Una vez tenemos declaradas las funciones ya podemos buscar en cada variable si existen outliers.

```{r}
methods <- list(reglaboxplot=reglaboxplot, reglahampel=reglahampel, reglapercentil=reglapercentil)
                
df_tidyoutlier <- df_tidy %>% mutate(across("Valores", methods))

```


Una vez hemos encontrado los outliers, calculamos el porcentaje que significan estos mismos.

```{r}
suma_outliersbox <- sum(df_tidyoutlier$Valores_reglaboxplot)
suma_outliershampel <- sum(df_tidyoutlier$Valores_reglahampel)

pctg_sumabox <- (suma_outliersbox / nrow(df_tidy)) * 100
pctg_sumahampel <- (suma_outliershampel / nrow(df_tidy)) * 100

```

Por tanto, el porcentaje de outliers respecto al total detectados mediante la Regla Boxplot es de `r pctg_sumabox`.

Además, el porcentaje de outliers respecto al total detectados mediante el de Hampel es de `r pctg_sumahampel`.


Finalmente, representaremos gráficamente dicha presencia de outliers según ambas reglas.

```{r}
df_tidyoutlier %>% pivot_longer(starts_with("Valores_regla"), "regla", values_to="outliers") %>% ggplot(aes(x=regla, y=Valores, color=outliers)) + geom_point(position="jitter") + labs(title="Comparativa outliers encontrados según la regla")
```

Los zona roja marca los valores que se encuentran en el rango normal según el método. Los demás puntos azules son los outliers que se detectan.
Como se puede ver, estas dos reglas escogidas devuelven una cantidad de outliers parecida.


##5- ANÁLISIS UNIVARIANTE Y ESTADÍSTICOS BÁSICOS


Lo primero que haremos será reemplazar valores que no tengan sentido para el análisis (valores infinitos o negativos) de la variable de los valores de sonido, ya que tras visualizar el data frame podemos observar que existen valores infinitos, que pueden alterar los resultados.

```{r}
#View(df_tidy)
df_tidy <- df_tidy %>% mutate(Valores = ifelse(!is.finite(Valores)|Valores<0, NA, Valores))

```


Hacemos una breve comprobación de cuántas observaciones hay del total incompletas(con valores perdidos).

```{r}
sum(!complete.cases(df_tidy))
```

Lo primero que haremos será extraer datos básicos a partir de la variable de los valores de sonido (rango intercuantil, media, mediana, desviación estándar y la MADM). Esta última necesitará de una función previa para calcularla. Hay que tener en cuenta que el df contiene NA, por lo que habrá que ignorarlos.

```{r}
df_tidyNO <- na.omit(df_tidy)

df_tidy %>% summarise_if(is.numeric, funs(IQR, mean, median, sd, madm), na.rm=T)

max <- max(df_tidyNO$Valores)
min <- min(df_tidyNO$Valores)

```

A parte de estos valores, podemos saber que el valor máximo de dB captado por los sensores es de `r max`.

Por otra parte, el valor mínimo total almacenado se quedará en `r min` dB.


Una vez sabido esto, realizaremos un diagrama de dispersión para así visualizar que estos estadísticos básicos están bastante limitados en ciertos casos.

```{r}
plot(x = df_tidy$FechaObservacion, y = df_tidy$Valores, col = factor(df_tidy$IdEntidad), main = "Valores Sonido - Fecha Observación", xlab = "Fecha", ylab = "Sonido")
```
Los estadísticos pueden ser similares en distintos data frames aunque estos no se parezcan mucho, por lo que no pueden ser siempre la base para sacar los datos pertinentes.


Ahora realizaremos una comprobación para ver si los datos que tenemos siguen una distribución gaussiana. Para ello, utilizaremos la función qqplot, aunque también se podría hacer mediante gráficos de densidad, histogramas, etc.
Para esta función en específico necesitaremos la galería car, añadida previamente en la instalación de paquetes.

```{r}
library(car)
qqPlot(df_tidy$Valores)
```


Realizaremos una visualización de los datos mediante un histograma, para que se puedan ver como se organizan los distintos valores de sonido.
Además, añadiré una línea vertical que marcará la media de los valores y otra línea que marcará la densidad.

```{r}
df_tidy %>%  ggplot(aes(x=Valores)) + geom_histogram(aes(y=stat(density)), breaks=seq(40,98), col="grey", fill = "brown") + geom_density() + geom_vline(xintercept=mean(df_tidy$Valores, na.rm=T), col="yellow", linetype="dashed")
```



##6- ANÁLISIS BIVARIANTE (RELACIONES ENTRE VARIABLES)


Para poder comprobar la relación entre los periodos del día, necesitamos que cada uno de estos sea una variable diferente.

```{r}
df_tidy_wide <- df_tidy %>% distinct() %>% pivot_wider(names_from = "Periodo", values_from = "Valores") %>% select(-IdEntidad, -FechaObservacion)
colnames(df_tidy_wide) <- c("Medio", "Dia", "DiaTardeNoche", "Tarde", "Noche")
df_tidy_wideNO <- na.omit(df_tidy_wide)
```


Una vez tenemos el data frame preparado, nos disponemos a iniciar el análisis bivariante. Como disponemos de variables cuantitativas, (el nombre de la calle es discreta pero la relación discreta/continua no se ha dado aún) se utilizará para conocer su relación la covarianza y la correlación.

Empezaremos por midiendo la relación lineal entre variables mediante la covarianza de Pearson. Obtendremos la matriz de covarianza.

```{r}
cov(df_tidy_wideNO, method = 'pearson')
```

A continuación mediremos la misma relación pero esta vez usando la matriz de correlación.

```{r}
cor(df_tidy_wideNO, method = 'pearson')
```


Finalmente, podemos obtener la matriz de correlación pero mediante el método de Spearman (el cual es robusto frente a outliers y útil para las relaciones no lineales).

```{r}
cor(df_tidy_wideNO, method="spearman")
```

Como se ve los valores de esta matriz son muy similares a los del métodod de Pearson con una leve modificación en los valores.



Seguidamente, comprobaremos la relación entre dos variables en específico.
Las que más nos interesan sería la de Día-Noche, Día-Tarde y Noche-Tarde.

```{r}
Rel_DN <- cor(df_tidy_wideNO$Dia, df_tidy_wideNO$Noche, method="pearson")

Rel_TN <- cor(df_tidy_wideNO$Tarde, df_tidy_wideNO$Noche, method="pearson")

Rel_DT <- cor(df_tidy_wideNO$Dia, df_tidy_wideNO$Tarde, method="pearson")
```

Observación: no haría falta escribir el parámetro method ya que, por defecto, se aplica el método de Pearson.

Los valores de la relación quedarán:

La relación entre los valores del día y de la noche es de `r Rel_DN`.

La relación entre los valores de la tarde y de la noche es de `r Rel_TN`.

La relación entre los valores del día y de la tarde es de `r Rel_DT`.


La representación gráfica quedaría:

```{r}
ggplot(data=gather(df_tidy_wideNO,key=Y,value=valor, -Dia),aes(x=Dia,y=valor))+ geom_line() + facet_wrap(~Y,ncol=3, scales = 'free_y')+geom_smooth(method = "lm", linetype ="dashed")
```
La línea azul representa el ajuste lineal de datos.

También podemos representar dicha relación con la función ggpairs cuya librería ha sido cargada previamente. Esta herramienta permite visualizar perfectamente la correlación existente entre las variable de forma clara.

```{r}
ggpairs(df_tidy_wideNO)
```


Finalmente, mediante un diagrama de violín podemos representar la relación de ruido en función de la calle:

```{r}
ggplot(df_tidyNO, aes(IdEntidad, Valores, fill = IdEntidad)) +  
  geom_violin() + labs(title="Valores de sonido según la calle", x=" ", y= "Sonido")

```


A continuación hemos planteado 7 preguntas las cuales más adelante responderemos.




## PREGUNTAS PROPUESTAS

1.  ¿Que calle es la mas ruidosa? ¿Y la que menos?

2.  ¿Que mes del año tiene el maximo indice de ruido? ¿Y el minimo?

3.  Calcula la media de los dos meses del anterior apartado.

4.  ¿Como afecto el confinamiento?

5.  ¿Como varía el ruido dependiendo de si es lunes o sábado?

LAeq_d \<- 7-19 LAeq_den \<- indice entre los tres dia, tarde, noche LAeq_e \<- 19-23 LAeq_n \<- 23-7 LAeq \<- periodo estable de 1 min

### PREGUNTA 1: ¿Cual es la calle más ruidosa?¿Y la que menos?
Calculamos en primer lugar la calle más ruidosa
```{r}

df_tidy%>%
  filter (Valores == max(Valores, na.rm = TRUE )) %>% 
  select(c(IdEntidad, Valores))

```
En segundo lugar, calculamos la calle menos ruidosa

```{r}

df_tidy%>%
  filter (Valores == min(Valores, na.rm = TRUE )) %>% 
  select(c(IdEntidad, Valores))


```

### PREGUNTA 2: ¿Que mes del año tiene el máximo indice de ruido? ¿Y el mínimo?**

Para contestar a la pregunta planteada, analizaremos las variables FechaObservacion, que contiene la fecha de la observacion como bien indica su nombre, y la variable Valores que contiene los indices de ruido de cada observacion. Para tener una mejor representacion de cada mes, agruparemos la variable FechaObservacion por el mes, y haremos la media de los Valores (indices de ruido) que le corresponden.

```{r}

library(lubridate)

df_meses <- df_tidy
df_meses$Month<-months(df_meses$FechaObservacion)
df_meses$Year<-format(df_meses$FechaObservacion,format="%y")


is.na(df_meses) <- sapply(df_meses, is.infinite)

media_meses <- df_meses %>% filter(!is.na(Valores)) %>% group_by(Month) %>% summarise(media_ruido = mean(Valores))
head(media_meses)
#aggregate(Valores~Month,df_meses,mean)

```

Ahora que tenemos todos los datos limpiados y filtrados, podemos proceder a sacar las graficas y determinar los meses con mayor y menor indice de ruido:

```{r}
library(scales)

media_meses %>% ggplot(aes(x = Month, y = media_ruido, group = 1), colour = Month) + geom_line() + geom_point() + labs(x = "Meses", y = "Indice Ruido", title = "Indice Ruido por Mes") + theme(axis.text.x=element_text(angle=45, hjust=1), panel.background = element_rect(fill = "lightblue")) + geom_hline(yintercept = mean(media_meses$media_ruido), color="red", lty="dashed", size = 1)

media_meses %>% ggplot(aes(x = Month, y = media_ruido, fill = Month, ratio = 50)) + geom_bar(stat = "identity") + labs(x = "Meses", y = "Indice Ruido", title = "Indice Ruido por Mes") +  theme(axis.text.x=element_text(angle=45, hjust=1)) + scale_y_continuous(limits = c(55,65), oob = rescale_none) + geom_hline(yintercept = mean(media_meses$media_ruido), color="black", lty="dashed", size = 1.25)
                                                                                                                                                                                                                                                      



```

En las graficas se ve claramente que el mes con más indice de ruido es Marzo, y el mes con el menor indice es Enero, además en amnos gráfico hemos incluido una linea roja que representa el valor medio de ruido de todos los meses. Aun asi, para estar seguros lo comprobaremos de la siguiente manera:

```{r}
#Mayor indice de ruido:
maximo <- filter(media_meses, media_ruido == max(media_ruido))
maximo

#Menor indice de ruido:
minimo <- filter(media_meses, media_ruido == min(media_ruido))
minimo

#Diferencia en numero real:
maximo$media_ruido - minimo$media_ruido

#Diferencia en porcentaje:
((maximo$media_ruido / minimo$media_ruido)*100)-100

#Media de indicee de ruido por mes:
mean(media_meses$media_ruido) #60.53897
```

Para concluir, podemos afirmar que el mayor indice de ruido lo tiene el mes de Marzo (63.43801). Una explicación lógica a esta conclusión podría ser que las Falls de Valencia se celebran ese mismo mes y por tanto el ruido sobrepasa la media. El mes de enero resulta tener el menor indice de ruido (58.65435), que seguramente sea debido a que segun los estudios meteorológicos es el mes más frío en España. Como dato adiccional, hemos calculado la diferencia entre los dos datos obtenidos, que es 4.783661 o bien un 8.15568%.

Por último debemos mencionar que el indice de ruido de Enero esta por debajo de la media de ruido (60.63897), en cambio el indice de ruido de Marzo esta casi 4 unidades por encima.

### PREGUNTA 3: Relación o Media entre los indices de ruido maximos y minimos**

```{r}
#Vamos a crear un data frame con todas las observaciones para
#los meses que hemos obtenido en el apartado anterior
#Enero y Marzo.

df_meses_rel <- df_meses %>% filter(Month == "January" | Month == "March")

df_meses_rel$Day <- format(df_meses_rel$FechaObservacion,format="%d")
```

```{r}
#df_meses_rel %>% ggplot(aes(x = Valores, y = Day, colour = Month)) + geom_point()

#Media entre ambos valores:
(maximo$media_ruido + minimo$media_ruido)/2

#df_meses_rel$Valores <- as.factor(df_meses_rel$Valores)

df_meses_rel %>% ggplot(aes(x=Month, y = Valores, fill = Month)) + geom_boxplot() + theme_minimal()

```

### PREGUNTA 5: ¿Como varía el ruido dependiendo de si es lunes o sábado?

Para empezar a responder a esta cuestión deberemos seleccionar todos los lunes y todos los viernes. Para ello utlizaremos la función 'filter':

```{r}
lunes <- df_tidy %>% filter(wday(FechaObservacion)=='2')
sabado <- df_tidy %>% filter(wday(FechaObservacion)=='7')
```

A continuación, cambiaremos el formato de la fecha para que más tarde represntarlo sea más fácil.

```{r}
for (x in lunes){
  lunes$FechaObservacion = 'Lunes' 
}
for (x in sabado){
  sabado$FechaObservacion = 'Sábado' 
}
```

Juntamos los dos dataframes:

```{r}
junto <- rbind(lunes, sabado)
```

Por último, representamos el dataframe y vemos las diferencias.

```{r}
junto %>% ggplot(aes(x=FechaObservacion, y = Valores, color= Valores)) + geom_point() + labs(title = 'Pregunta 5', x = 'Fecha Observación', y = 'Intensidad ruido')
```

Gracias al gráfico podemos ver que los lunes la intensidad de ruido es mucho más pequeña a la de los viernes. Esto se debe al fin de semana, ya que los sabados la gente sale más por la calle tanto a dar un paseo como a un bar a tomar algo. En cambio, los lunes la gente trabaja y la mayor parte del dia se lo pasan dentro de una oficina, por tanto no haygran concentración de gente en la calle como pasa los sábados.

